---
title: "Changes in the population of Trnava based on migration"
author: 
  - Erik Matovič
  - Simon Kokavec
date: November 2021
output: html_document
---

## Import libraries and read dataset

```{r}
# import library tidyverse for pipelines and read dataset
library(tidyverse)                
data <- read_csv("../data/dataset.csv")
```

## Migration in all years
Zistenie pristahovanych, odstahovanych a celkove migracne saldo za cele obdobie
zoradené od najväčšieho salda.
Migračné saldo = rozdiel medzi pristahovanými a odstahovanými 

```{r}
migration_all = data %>%
  mutate(spolu_pristahovanych = rowSums(across(86:112)),
         spolu_odstahovanych = rowSums(across(113:139)),
         spolu_saldo = rowSums(across(140:166)),
         spolu_celkovy_prirastok = rowSums(across(167:193))) %>%
  select(1, 194:198) %>%
  arrange(spolu_saldo)

# remove last row, because it is NA
migration_all <- migration_all[1:(dim(migration_all)[1] - 1),]
migration_all
```

## Plot distance from Trnava with migration with linear regression

```{r}
n_row = dim(migration_all)[1] # number of rows
n_col = dim(migration_all)[2] # number of cols

distance = strtoi(migration_all[[2]][2:n_row]) # take x as distance apart from TT
saldo = strtoi(migration_all[[n_col]][2:n_row]) # take y as migracne saldo aparto from TT

fit_migration <- lm(saldo ~ distance, data=migration_all)

plot(
  x=distance,      
  y=saldo,  
  xlab = "vzdialenosť od TT (km)",
  ylab = "migračné saldo",
  col="red",  # nastavenie farby bodiek
  pch=16,      # vyfarbenie bodiek
  main = "Migračne saldo za sledované obdobie v zavislosti od vzdialenosti od TT",
  abline(fit_migration)   # add best fit line in graph
  )
```

```{r}
fit_migration
summary(fit_migration)
```
## Krížová validácia

### Generovanie n_row náhodnych subsetov z 50% riadkov z tabuľky

```{r}
migration_all_n_subset <- map(1:n_row/2, ~migration_all[sort(sample(1:n_row, size=0.5*n_row)),])
#migration_all_n_subset
```

### Nafitovanie modelu lineárnej regresie na každý z našich subsetov

```{r}
#distance_model = map(migration_all, ~ )

migration_all_models <- map(migration_all_n_subset, ~lm(strtoi(.x[[2]][2:n_row]) ~ strtoi(.x[[n_col]][2:n_row])))
# migration_all_models[1]
```

### Extrahovanie B koeficientov a reziduálov z každého modelu

```{r}
# bind data function
f_bind_data <- function(x, y)
{
  sapply(y, function(g) g(x))
}

# list of b coef and residuals from model fitting
migration_all_coef_list <- list(b_coefficients = coef, residuals = residuals)

# iterate over list of data
migration_all_extracted_data = map(migration_all_models, ~f_bind_data(.x, migration_all_coef_list))

# migration_all_extracted_data[1]
```

### Výpočet štandardnej odchýlky

```{r}
library(gmodels)
sd(map_dbl(migration_all_models, ~coef(.x)[1])) # sd of intercept values
sd(map_dbl(migration_all_models, ~coef(.x)[2])) # sd of slope values
```
### Výpočet standard error of residual sum of squares (RSS) a residual mean square error (RMSE) pre každý set

```{r}
migration_all_rss <- map_dbl(migration_all_models, ~sum(resid(.x)^2))
migration_all_rse <- map_dbl(migration_all_rss, ~sqrt(.x/(0.5*n_row-2)))
boxplot(migration_all_rss)
boxplot(migration_all_rse)
```

### t test

```{r}
migration_all_cfs <- map_dbl(migration_all_models, ~coef(.x)[2])
t.test(migration_all_cfs, mu=0)
```


## Trnava - saldo

```{r}
tt_spolu_saldo = migration_all[1,n_col]
tt_spolu_saldo
```

## Celkove saldo

```{r}
migration_all %>% 
  filter(spolu_saldo > 0) %>%
  summarise(sum(spolu_saldo))
```

## Odstahovany in all years
Zistenie odstahovanych z obcií za sledované obdobie - iba tie obce, ktoré sa "vystahovavaju"

```{r}
odstahovany_all = migration_all %>%
  filter(spolu_saldo < 0)
odstahovany_all
```

## Number of odstahovanych municipalities based on cardinal directions 
Má vzdialenosť od Trnavy niečo spoločné s vystahovanim z obcí ?

```{r}
odstahovany_muni_total = odstahovany_all %>%
  group_by(`Svetová strana od Trnavy`) %>%
  summarise(odstahovany_municipalities=n())
odstahovany_muni_total
```

## Mean saldo increase of population in all years
Zistenie nárastu populácie s migračným saldom podľa svetovych stran.

```{r}
saldo_mean_direction = migration_all %>%
  group_by(`Svetová strana od Trnavy`) %>%
  summarise(mean_spolu_saldo = mean(`spolu_saldo`))
saldo_mean_direction
```


## Plot saldo of population in all years based on directions

```{r}
#saldo_increase_all=saldo_increase_all[-4,]
min_saldo_mean = min(saldo_mean_direction['mean_spolu_saldo'])
max_saldo_mean = max(saldo_mean_direction['mean_spolu_saldo'])
# min delene 100, aby bol vydiet narast 
barplot(saldo_mean_direction[["mean_spolu_saldo"]],ylim=c(min_saldo_mean / 100, max_saldo_mean), names.arg=saldo_mean_direction[["Svetová strana od Trnavy"]])
```

## TODO
 - cross-validation
 - pridat nejake poznamky, text pre lepšie pochopenie
 - samplovat a spravit t-test pre formalny dokaz
 - mestska funkcna oblast - vyselektovat 15 obcii a pozriet sa na ne
 - sample na 50% bodov, koeficient B1 neni nulovy, t-test ako dokaz
 - aka je priemerna vzdialenost bodov od priamky
 - validiaca - ak 5%, tak je to ok, opačne neni linearna vzdialenost bodov od priamky, outlinery vyhodit
