---
title: "Changes in the population of Trnava based on natural balance"
author: 
  - Erik Matovič
  - Simon Kokavec
date: November 2021
output: html_document
---

## Import libraries and read dataset 
Importovanie potrebných knižníc a datasetu 

```{r}
# import library tidyverse for pipelines
library(tidyverse)                
data_nb <- read_csv("../data/dataset.csv")
```

## Average distance - priemerná vzdialenosť
Výpočet piemernej vzdialenosti podľa svetovej strany a zrátanie celkového množstva miest podľa svetovej strany

```{r}
averageDistance_nb = data_nb %>%
  select(`Vzdialenosť od Trnavy(km)`, `Svetová strana od Trnavy`) %>%
  group_by(`Svetová strana od Trnavy`) %>%
  summarise(priemerna_vzdialenost=mean(strtoi(`Vzdialenosť od Trnavy(km)`)),
            pocet_obci=n())

# 4. riadok vynechaný kvôli mestu trnava
averageDistance_nb[-4,]
```

## Natural balance in all years - Prirodzený prírastok za celé obdobie
Zistenie narodených, zomretých a prirodzený prírastok obyvateľstva za cele obdobie.  

```{r}
naturalBalance_all = data_nb %>%
  select(1:57, `Vzdialenosť od Trnavy(km)`, `Svetová strana od Trnavy`) %>%
  mutate(spolu_narodených=rowSums(across(2:29)),
         spolu_zomretých=rowSums(across(30:57)),
         spolu_prirodzený_prírastok=spolu_narodených-spolu_zomretých
         )%>%
  select(1, 58, 59, 60, 61, 62)

naturalBalance_all[-0:-2,]

```

## Natural decrease in all years
Prirodzený úbytok za celé obdobie
Zistenie prirodzeného úbytku obcií za sledované obdobie - iba tie obce, ktoré "vymierajú"

```{r}
naturalDecrease_all = naturalBalance_all %>%
  filter(spolu_prirodzený_prírastok < 0)
naturalDecrease_all
```

## Count dying cities depending on cardinal directions
Zrátanie vymierajúcich obcí podľa svetovej strany.
Má Svetová strana od trnavy niečo spoločné s vymieraním obcí ?

```{r}
dying_muni_total = natural_decrease_all %>%
  group_by(`Svetová strana od Trnavy`) %>%
  summarise(počet_vymierajúcich_obcí=n())

dying_muni_total
```


## Average natural balance depending on cardinal directions
Priemerný prirodzený nárast/pokles v závislosti od svetovej strany

```{r}
naturalIncrease_all = data_nb %>%
  select(1:57, `Vzdialenosť od Trnavy(km)`,`Svetová strana od Trnavy`) %>%
  mutate(spolu_narodených=rowSums(across(2:29)),
         spolu_zomretých=rowSums(across(30:57)),
         increase=spolu_narodených-spolu_zomretých
         ) %>%
  select(1, `Vzdialenosť od Trnavy(km)`,`Svetová strana od Trnavy`, `increase`) %>%
  group_by(`Svetová strana od Trnavy`) %>%
  summarise(priemerný_pokles = mean(`increase`))

naturalIncrease_all <- naturalIncrease_all[-4,]
naturalIncrease_all

```

## Vizualized average decrease of natural balance of municipalities


```{r}
barplot(naturalIncrease_all[["total_increase_all"]],ylim=c(-200,0), names.arg=naturalIncrease_all[["Svetová strana od Trnavy"]])
```

## Split municipalitites into quantiles according to distance from Trnava
Rozdelenie obcí podľa kvantilov v zavíslosti od vzdialenosti od Trnavi

```{r}
temporary_nb=data_nb[-1,"Vzdialenosť od Trnavy(km)"]
quantile_values=quantile(strtoi(temporary_nb[["Vzdialenosť od Trnavy(km)"]]))


naturalBalance_quantiled = naturalBalance_all %>% mutate(quantile=(ifelse(strtoi(`Vzdialenosť od Trnavy(km)`) <= quantile_values[2] , 1,
                   ifelse(strtoi(`Vzdialenosť od Trnavy(km)`) > quantile_values[2] & strtoi(`Vzdialenosť od Trnavy(km)`) <= quantile_values[3],2,
                          ifelse(strtoi(`Vzdialenosť od Trnavy(km)`)>quantile_values[3] & strtoi(`Vzdialenosť od Trnavy(km)`) < quantile_values[4],3,4)))))
naturalBalance_quantiled[-0:-2,]

```
## Spliting quantiled data into separate tables
Rozdelenie kvantilovaných dát na samostatné tabuľky
```{r}
quantiled_data_splited=split(naturalBalance_quantiled[-0:-2,], naturalBalance_quantiled[-0:-2,]$quantile)
quantiled_data_splited
```

## Creating linear regression 
Vytvorenie lineárnej regresie
- Zavíslosť vzdialenosti od Trnavi s prirodzeným prírastkom

```{r}

n_row_nb = dim(total_increase_all)[1]
n_col_nb = dim(total_increase_all)[2]

distance = strtoi(naturalBalance_quantiled[-0:-2,]$`Vzdialenosť od Trnavy(km)`)
increase = naturalBalance_quantiled[-0:-2,]$`spolu_prirodzený_prírastok`

fit_nb <- lm(distance ~  increase , data=naturalBalance_quantiled[-0:-2,])

plot(
  increase,
  distance,
  ylab = "vzdialenosť od TT",
  xlab = "prirodzený nárast",
  col="red",  
  pch=16,
  abline(fit_nb)
)

```
```{r}
quantiled_data = naturalBalance_quantiled[-0:-2,]
quantiled_data
data <- map(1:40, ~quantiled_data[sort(sample(1:dim(quantiled_data)[1], size = 0.5*dim(quantiled_data)[1])),])
models <- map(data, ~lm(.x$`spolu_prirodzený_prírastok` ~ .x$`Vzdialenosť od Trnavy(km)` ))
listOfFunctions <- list(coefficients= coef, residuals = residuals)
f <- function(x) {sapply(listOfFunctions, function(g) g(x))}
extractedData <- map(models, ~f(.x))


sd(map_dbl(models, ~coef(.x)[1]))
sd(map_dbl(models, ~coef(.x)[2]))

rss <- map_dbl(models, ~ sum(resid(.x)^2))
rse <- map_dbl(rss, ~sqrt(.x/(0.5*dim(quantiled_data)[1]-2)))

boxplot(rss)
boxplot(rse)
#summary(fit)
```
```{r}
cfs <- map_dbl(models, ~ coef(.x)[2])
t.test(cfs, mu=0)
```


## Prirodzený nárast pre kvantil 1

```{r}
temp=quantiled_data_splited[1]

plot(
  temp[[1]]$`spolu_prirodzený_prírastok`,
  temp[[1]]$`Vzdialenosť od Trnavy(km)`,
  
  
  
  ylab = "vzdialenosť od TT",
  xlab = "Prirodzený nárast",
  
  abline(lm(temp[[1]]$`Vzdialenosť od Trnavy(km)`  ~ temp[[1]]$`spolu_prirodzený_prírastok` ), col="Blue")
)


```

```{r}

# Veľmi zaujímavé nakoľko tento graf ide naopak ako celkový
temp=quantiled_data_splited[2]


plot(
   temp[[1]][-1,]$`spolu_prirodzeny_prirastok`,
  temp[[1]][-1,]$`Vzdialenosť od Trnavy(km)`,
  ylab = "vzdialenosť od TT",
  xlab = "Prirodzený nárast",
  abline(lm(temp[[1]][-1,]$`Vzdialenosť od Trnavy(km)` ~  temp[[1]][-1,]$`spolu_prirodzeny_prirastok` ), col="Blue")
)

```
```{r}

# Veľmi zaujímavé nakoľko tento graf ide naopak ako celkový
# Veľmi zaujímavé nakoľko tento graf ide naopak ako celkový
temp=quantiled_data_splited[3]


plot(
   temp[[1]][-1,]$`spolu_prirodzeny_prirastok`,
  temp[[1]][-1,]$`Vzdialenosť od Trnavy(km)`,
  ylab = "vzdialenosť od TT",
  xlab = "Prirodzený nárast",
  
  abline(lm(temp[[1]][-1,]$`Vzdialenosť od Trnavy(km)` ~  temp[[1]][-1,]$`spolu_prirodzeny_prirastok` ), col="Blue")
)

```

```{r}

# Veľmi zaujímavé nakoľko tento graf ide naopak ako celkový
temp=quantiled_data_splited[4]


plot(
   temp[[1]][-1,]$`spolu_prirodzeny_prirastok`,
  temp[[1]][-1,]$`Vzdialenosť od Trnavy(km)`,
  ylab = "vzdialenosť od TT",
  xlab = "Prirodzený nárast",
  
  abline(lm(temp[[1]][-1,]$`Vzdialenosť od Trnavy(km)` ~  temp[[1]][-1,]$`spolu_prirodzeny_prirastok` ), col="Blue")
)

```

